【裁判字號】    92,勞安訴,7
【裁判日期】    921031
【裁判案由】    業務過失致死等
【裁判全文】
臺灣高雄地方法院刑事判決                          九十二年度勞安訴字第七號
    公  訴  人  臺灣高雄地方法院檢察署檢察官
    被      告  乙○○
右列被告因業務過失致死案件，經檢察官聲請簡易判決處刑（九十二年度偵字第一五
五九○號），本院鳳山簡易庭認為不宜，簽移通常程序審理，被告經本院訊問後自白
犯罪，改以簡式審判程序審理，本院判決如左：
    主  文
乙○○從事業務之人，因業務上之過失致人於死，處拘役伍拾日，如易科罰金，以參
佰元折算壹日。
    事  實
一、乙○○前因過失致死案件，經本院於民國九十年一月十日，以九十年度交簡字第
    四號判處有期徒刑七月，緩刑二年確定，現仍於緩刑期間。其係見泰工程行之負
    責人，平日以油漆塗裝為業，於九十一年八月二十五日，向慶富造船股份有限公
    司（下稱慶富公司）承包該公司之Ｂ棟廠房物料倉庫樑柱等油漆工程，並指派其
    僱用之油漆作業員洪陳金菊至慶富公司位於高雄市旗津區上竹巷七二號之工地施
    工。乙○○身為勞工安全衛生法所稱之雇主，並負責上開工地現場安全，為從事
    業務之實際負責人，本應注意作業場所有在高度二公尺以上之處所時，應設置工
    作台或採取張掛安全網，或使勞工使用安全帶等防止因墜落而致勞工遭受危險之
    符合標準之安全設備，且依其當時情形，並無不能設置之情事，竟漏未設置上開
    安全設備，適張警雄（因涉嫌業務過失致死罪，另案經本院審理中）於同年月三
    十日上午十時三十分許，在上址以遙控器操作慶富公司所有之絞盤吊運車架空移
    動起重機之天車時，亦未依規定注意天車運行軌道附近有無人員接近，即任由天
    車行經洪陳金菊站立之Ｂ棟廠房鋼樑，致使在離地二公尺以上之鋼樑進行油漆作
    業之洪陳金菊閃避不及，為張警雄所操作之起重機夾於廠房建物之間隙而墜落至
    地面，因此受有顱骨骨折、創傷性窒息等傷害，經送醫後不治死亡。
二、案經高雄市政府警察局鼓山分局報請臺灣高雄地方法院檢察署檢察官聲請簡易判
    決處刑，本院鳳山簡易庭簽移通常程序審理後，本院再改依簡式審判程序審理。
    理  由
一、本件被告所犯係死刑、無期徒刑、最輕本刑為三年以上有期徒刑以外之罪，其於
    準備程序中就被訴事實為有罪之陳述，經法官告知簡式審判程序之旨，並聽取公
    訴人、被告之意見後，本院認為適宜獨任進行簡式審判程序，故本件適用簡式審
    判程序審理，合先敘明。
二、右述事實，業據被告乙○○於本院審理時坦承不諱，核與被害人家屬丙○○指訴
    之情節一致，並經證人即事發時在場之夏魏宿、張警雄、盧明光於警訊及偵查中
    證述屬實，且有現場位置圖一份與現場照片六張附卷可稽。又被害人洪陳金菊確
    係因上開事故自高處墜落，受有顱骨骨折、創傷性窒息等傷害，並於送醫後不治
    死亡之事實，亦據臺灣高雄地方法院檢察署檢察官督同法醫師相驗屬實，並製有
    相驗屍體證明書、驗斷書及勘驗筆錄存卷足參。按雇主對於防止有墜落之虞之作
    業場所引起之危害，負有設置符合主管機關所規定標準之必要安全設備，勞工安
    全衛生法第五條第一項第五款定有明文。次按雇主對於在高度兩公尺以上之處所
    （工作台之邊緣及開口部分等除外）進行作業，勞工有墜落之虞者，應以架設施
    工架等方法設置工作台，雇主依前項規定設置工作台有困難時，應採取張掛安全
    網，使勞工使用安全帶等防止因墜落而致勞工遭受危險之措施，勞工安全衛生設
    施規則第二百二十五條亦規定甚詳。被告平日以承攬油漆塗裝工程為業，對於前
    揭規定自應知之甚詳，其僱用被害人於上開工地施工，本應設置安全設備，以防
    止危害之發生，且依當時情形又無不能注意之情事，竟疏未注意，既未設置工作
    台，復未裝置安全護網，且未提供安全帶等防護設備，致被害人被夾於起重機與
    建物間隙後墜地死亡，被告就本件事故之發生顯然有過失，且其過失行為與被害
    人之死亡結果有相當因果關係，至為明灼。佐以本件事故經送高雄市政府勞工局
    勞工檢查所檢查結果，亦認被告違反勞工安全衛生法第五條第一項及勞工安全衛
    生設施規則第二百二十五條規定，疏未設置防止墜落之設施，因而致被害人發生
    死亡之職業災害，此有該所九十二年三月二十七日出具之高市勞檢四字第０九二
    ０００二五○二號函附之職業災害報告書一份附卷足稽。綜上所述，足認被告之
    自白與事實相符，其犯行堪以認定。
三、查被告身為見泰工程行負責人，平日以油漆塗裝為業，其僱用被害人從事油漆工
    作，係從事業務之人，且為勞工安全衛生法所稱之雇主。被告因業務上之過失致
    被害人於死，核其所為，係犯刑法第二百七十六條第二項之業務過失致死罪，並
    因違反勞工安全衛生法第五條第一項第五款規定，致發生同法第二十八條第二項
    第一款之職業災害，應依勞工安全衛生法第三十一條第一項之規定處罰。被告以
    一行為觸犯前開二罪名，為想像競合犯，應依刑法第五十五條規定，從一重之業
    務過失致死罪處斷。審酌被告疏未於工作場所設置安全平台或張掛安全網，亦未
    提供安全帶等防護設備，致使被害人自高處墜落死亡，造成被害人家庭破碎，惟
    念被告於案發後已與被害人家屬達成和解，被害人家屬並到庭表示不予追究等一
    切情狀，量處如主文所示之刑，並諭知易科罰金之折算標準。又被告前因過失致
    死案件，經本院於九十年一月十日，以九十年度交簡字第四號判處有期徒刑七月
    ，緩刑二年確定，有臺灣高等法院被告全國前案紀錄表在卷可參，其於緩刑期內
    又犯本案，本院認不宜再予宣告緩刑，附此敘明。
據上論斷，應依刑事訴訟法第四百五十二條、第二百九十九條第一項前段、第二百七
十三條之一第一項，勞工安全衛生法第三十一條第一項，刑法第十一條前段、第二百
七十六條第二項、第五十五條、第四十一條第一項，罰金罰鍰提高標準條例第一條前
段、第二條，判決如主文。
本案經檢察官甲○○到庭執行職務。
中      華      民      國      九十二      年    十    月三十一    日
                                  臺灣高雄地方法院刑事庭
                                      法  官    莊  珮  君
右正本證明與原本無異。
如不服本判決，應於判決送達後十日內，向本院提出上訴狀。
                                      書記官    呂  怜  勳
中      華      民      國      九十二      年    十    月    三十一    日
附錄本判決論罪科刑法條：
中華民國刑法第二百七十六條第二項
從事業務之人，因業務上之過失犯前項之罪者，處五年以下有期徒刑或拘役，得併科
三千元以下罰金。


司法院資訊處製作；財團法人民間司法改革基金會備份。
